臺灣高雄地方法院民事判決　　　　　　　94年度訴字第2242號
原　　　告　聯邦商業銀行股份有限公司
法定代理人　丙○○
訴訟代理人　丁○○
　　　　　　游玉霜
　　　　　　甲○○
被　　　告　乙○○
當事人間請求返還信用卡消費款事件，本院民國94年11月28日言
詞辯論終結，判決如下：
    主  文
被告應給付原告新台幣伍拾壹萬伍仟玖佰伍拾元，及其中新台幣
肆拾玖萬捌仟參佰玖拾陸元自民國九十四年九月四日起至清償日
止，按週年利率百分之十九點七一計算之利息，暨自民國九十四
年九月四日起至清償日止，逾期第一個月加計違約金新臺幣壹佰
伍拾元，逾期第二個月加計違約金新臺幣佰元，逾期第三個月
以上至第五個月，按月加計違約金新臺幣陸佰元。
被告應給付原告新臺幣肆萬壹仟肆佰捌拾元，及其中新臺幣肆萬
零陸佰柒拾捌元自民國九十四年四月四日起至清償日止，按週年
利率百分之十八點二五計算之利息，及自民國九十四年四月四日
起至清償日止，逾期在六個月以內者，按上開利率百分之十，逾
期超過六個月之部分，按上開利率百分之二十計算之違約金。
訴訟費用由被告負擔。
本判決於原告以新台幣壹拾捌萬陸仟元供擔保後，得假執行。
    事  實 及  理  由
一、本件被告經合法通知，未於言詞辯論期日到場，核無民事訴
    訟法第386 條所列各款情形，爰依原告之聲請，由其一造辯
    論而為判決。
二、按訴狀送達後，原告不得將原訴變更或追加他訴，但擴張或
    減縮應受判決事項之聲明者，不在此限，民事訴訟法第25 5
    條第1 項第3 款定有明文。查原告起訴時，原聲明「被告應
    給付原告新臺幣（下同）557,430 元，及自民國94年9 月4
    日起至清償日止，按週年利率19.71 ％計算之利息，暨自94
    年9 月4 日起至清償日止，其逾期在6 個月以內，按上開利
    率10％，逾期超過6 個月以上部分，按上開利率20％計算違
    約金」，嗣於訴訟審理中，就被告應給付原告515,950 元部
    分之利息及違約金部分，減縮為「其中498,396 元自94年9
    月4 日起至清償日止，按週年利率止，按週年利率19.71 ％
    計算之利息，暨自民國94年9 月4 起至清償日止，逾期第一
    個月加計違約金新臺幣150 元，逾期第二個月加計違約金新
    臺幣300 元，逾期第三個月以上至第五個月，按月加計違約
    金新臺幣600 元」，及就被告應給付原告41,480元之利息及
    違約金部分，擴張及減縮為「其中新臺幣肆萬零陸佰柒拾捌
    元自民國94年4 月4 日起至清償日止，按週年利率18.25 ％
    計算之利息，及自民國94年4 月4 日起逾期在6 個月以內，
    按上開利率10％，逾期超過6 個月部分，按上開利率20％計
    算之違約金」，經核與前述規定相符，應予准許，核先敘明
    。
三、原告起訴主張：
  (一)被告於民國88年8 月3 日與原告訂立信用卡使用契約，並領
    用原告發給之信用卡使用，依兩造訂立之信用卡使用契約被
    告即得持原告核發之信用卡於原告之特約商店簽帳消費，而
    由原告代其清償簽帳款予特約商店，惟原告代被告清償之各
    月消費款，被告應依原告寄送之信用卡消費帳單所指定之繳
    款截止日前向原告清償原告所代墊之代墊款；或使用循環信
    用繳付最低應繳金額，而就其餘金額，自各筆帳款入帳日（
    即實際墊款日）起至該筆帳款結清之日止，給付原告按週年
    利率19.71 ％計算之遲延利息；並約定被告如逾繳款期限日
    未付清當期最低應繳金額時，原告除得請求被告給付前述遲
    延利息外，並得請求被告以當期帳單累積金額中之消費金額
    及預借現金金額，扣除持卡人於當期繳款截止日前已清償之
    帳款後之其餘積欠金額，逾期第一個月加計違約金150 元，
    逾期第二個月加計違約金300 元，逾期第三個月以上至第五
    個月，按月加計違約金600 元。詎被告於持用上開信用卡後
    起至94年8 月19日止，總計尚積欠原告代墊之消費本金499,
    198 元，及利息16,752元，合計共515,950 元，迄至94年9
    月4 日（最後繳款截止日）均未清償。
  (二)被告於民國88年10月向訴外人中興商業銀行股份有限公司（
    下稱中興銀行）申請信用卡使用，雙方約定被告得於信用卡
    特約商店簽帳消費，而由原告代其清償簽帳款予特約商店，
    惟原告代被告清償之各月消費款，被告應依原告寄送之信用
    卡消費帳單所指定之繳款截止日前向原告清償原告所代墊之
    代墊款；或使用循環信用繳付最低應繳金額，而就其餘金額
    ，自各筆帳款入帳日（即實際墊款日）起至該筆帳款結清之
    日止，給付原告按週年利率18.25 ％計算之遲延利息，並約
    定被告如逾繳款期限日未付清當期最低應繳金額時，原告除
    得請求被告給付前述遲延利息外，並得請求按前項之循環利
    息加計10％之違約金，逾期超過6 個月者，則按前項循環利
    息加計20％之違約金。嗣原告經行政院金融管理委員會以銀
    （二）字第0948010181號函准予自94年3 月19日概括承受中
    興銀行之全部營業及資產、負債。而被告自持用上開信用卡
    起至94年3 月18日止，總計尚積欠代墊之消費本金及預借現
    金金額共計40,678元，利息802 元，合計41,480元，遲至94
    年4 月4 日最後繳款截止日未為清償。
  (三)被告積欠上開二筆信用卡消費款未依約清償，爰依信用卡契
    約之法律關係請求被告給付原告如主文第1 項、第2 項所示
    之金額、利息、違約金等語，為此起訴聲明如主文第1 項、
    第2 項所示，及陳明願供擔保請求宣告假執行。
四、被告未於言詞辯論期日到場，亦未提出書狀作何聲明或陳述
    。
五、原告前開主張，業據其提出信用卡申請書、約定條款各2 份
    、信用卡帳單資料查詢、消費帳明細、行政院金融管理委員
    會94年2 月5 日銀（二）字第0948010181號函各1 份為證，
    核屬相符，而被告經合法通知，既未於言詞辯論期日到場爭
    執，亦未提出書狀作何聲明或陳述，依本院調查證據結果及
    斟酌全辯論意旨，自應認原告之主張堪信為真實。
六、按，持卡人依其與發卡機構所訂立之信用卡使用契約，取得
    使用信用卡向特約商店簽帳消費之資格，並對發卡機構承諾
    償付帳款，而發卡機構則負有代持卡人結帳，清償簽帳款項
    之義務，此種持卡人委託發卡機構付款之約定，具有委任契
    約之性質；倘持卡人使用預借現金功能，或選擇以循環信用
    方式繳款，就當期應償付之帳款僅繳付最低應繳金額，其餘
    應付款項由發卡機構先行墊付，持卡人則依約定給付循環利
    息者，又具有消費借貨契約之性質，故持卡人對於銀行所支
    出之必要費用，或所為借貸之金額，依委任契約或消費借貸
    契約等規定均有清償之責，有最高法院89年度台上字第1628
    號判決之意旨可資參照。從而，原告依兩造間信用卡使用契
    約，請求被告給付如主文第1 項、第2 項所示之金額、利息
    、及違約金，為有理由，應予准許。
七、原告陳明願供擔保，請准宣告假執行，經核並無不合，爰酌
    定如主文第3 項所示之擔保金額，併予准許。
據上論結，本件原告之訴為有理由，依民事訴訟法第385 條第1
項前段、第78條、第390 條第2 項，判決如主文。
中　　華　　民　　國　　94　　年　　12　　月　　12　　日
                  民事鳳山分庭審判長法　官  王　伯　文
                                    法  官  李　代　昌
                                    法  官  陳　億　芳
正本係照原本作成。
如對本判決上訴，須於判決送達後20日內向本院提出上訴狀。
中　　華　　民　　國　　94　　年　　12　　月　　12　　日
                            　　    書記官　吳　建　德
